臺灣桃園地方法院刑事判決　　　　　　　　　　　　　九十年度易字第一六八一號
　　公　訴　人　臺灣板橋地方法院檢察署檢察官
　　被　　　告　乙○○
右列被告因詐欺案件，經檢察官提起公訴（八十八年度偵緝字第一一二０號），台灣
板橋地方法院以管轄錯誤判決而移送本院，本院判決如左：
    主  文
乙○○意圖為自己不法之所有，而侵占自己持有他人之物，處有期徒刑肆月，如易科
罰金以參佰元折算壹日。
    事  實
一、乙○○於民國八十六年底因甲○○之邀約，應允投資甲○○友人李建國在大陸之
    工廠，惟要求甲○○必須亦參與投資，並先提出一半之資金，伊才願意投資，且
    資金須由伊保管為條件，甲○○遂於八十七年二月十八日在廣東省廣州市先行交
    付投資金人民幣八萬元（相當美金一萬元）予乙○○保管，乙○○竟意圖為自己
    不法之所有，易持有為所有，將該款項供作己用侵占入己，花用殆盡。乙○○於
    取得前開款項後隨即捲款逃逸至湖南，且未再參與投資，甲○○始知受騙。
二、案經甲○○訴請台灣板橋地方法院檢察署檢察官偵查起訴，經台灣板橋地方法院
    以管轄錯誤判決而移送本院。
    理  由
一、訊據被告乙○○固坦承有於右揭時、地收受人民幣八萬元，惟矢口否認有侵占犯
    行，辯稱：甲○○是要跟伊合資購買美金，伊有一個湖南朋友可以兌換比較高的
    美金，一塊美金可兌換三塊美金，所以伊要甲○○投資一萬美金看能兌換多少，
    甲○○先把美金兌換成八萬元的人民幣，再把人民幣交給伊，伊把六萬五千元的
    人民幣帶到湖南，另外一萬五千元的人民幣是由吳正雄先帶去湖南談兌換事宜，
    但伊那位湖南的朋友走了找不到他，就無法兌換，甲○○與李建國就到湖南找伊
    ，他們二人就跟伊拿走一萬元人民幣當旅費，伊之後就回台灣，剩下五萬五千元
    的人民幣，因甲○○都沒來找伊，伊就把他花完，至於一萬五千元的人民幣，甲
    ○○答應要跟吳正雄要回云云，惟此為告訴人甲○○所否認，陳稱：乙○○要求
    伊拿出一萬元美金投資李建國的工廠，伊就在八十七年二月於廣州拿人民幣八萬
    元給乙○○，因為他說他要集中保管，他要伊留在廣州，後來伊發現乙○○跑到
    湖南，伊就跟過去，才發現他在搞偽鈔美金的生意，他察覺後就跑掉了，伊回台
    灣到桃園找他，他還是不還錢，伊並不認識吳正雄，是乙○○說吳正雄欠他錢，
    要伊去跟他要錢等語，並有被告立具載有：「茲向甲○○先生借款美金壹萬元整
    ，特立此據為憑。」之借款條一紙附卷可稽，堪認被告確有向告訴人甲○○收受
    相當於美金一萬元之人民幣八萬元之事實，參以告訴人甲○○所呈附卷之南通市
    崇川區人民法院就原告李建國、被告乙○○間之借貸糾紛民事判決書所載：「．
    ．．經審理查明，原、被告經人介紹相識，一九九七年十一月，被告以向南通投
    資經商為由，向原告提出急需資金周轉，原告經多方聯繫，共籌集人民幣十五萬
    元給被告．．．」，足認被告於該段期間確有與李建國就投資工廠事宜聯繫，被
    告將告訴人甲○○所交付之人民幣八萬元侵占後拒不返還，其侵占之犯行已臻明
    確，其前開辯詞，僅係畏罪卸責之詞，諉無可採。本件事証明確，被告犯行洵堪
    認定，應予依法論科。
二、核被告之所為，係犯刑法第三百三十五第一項之侵占罪，公訴人認被告係犯刑法
    第三百三十九條第一項之詐欺罪，起訴法條尚有未洽，應予變更。爰審酌被告犯
    罪之動機、目的、手段、侵占之金額、犯罪後之態度及事後尚未返還侵占之金額
  等一切情狀，量處如主文所示之刑。復按行為後法律有變更者，適用裁判時之法
    律，但裁判前之法律有利於行為人者，適用最有利於行為人之法律，刑法第二條
    第一項定有明文。刑法第四十一條於本件被告犯罪後修正，並於九十年一月十二
    日生效，茲比較新舊刑法第四十一條，以修正後之刑法第四十一條較有利於被告
    ，故依前揭說明，應適用裁判時之法律即修正後之刑法第四十一條，本院自應就
    前揭宣告之刑，諭知易科罰金之折算標準，以資懲儆。
據上論斷，應依刑事訴訟法第二百九十九條第一項前段、第三百條，刑法第二條第一
項前段、第三百三十五條第一項、第四十一條第一項前段，罰金罰鍰提高標準條例第
一條前段、第二條，判決如主文。
本案經檢察官潘怡華到庭執行職務。
中      華      民      國    九十一    年      七      月    二十六    日
                              臺灣桃園地方法院刑事第二庭
                                  法  官    林  恆  吉
右正本證明與原本無異。
如不服本判決，應於判決送達後十日內向本院提出上訴狀( 應附繕本 )，上訴於臺灣
高等法院。
                                  書記官    邱  仲  騏
中      華民      國    九十一    年      七      月    二十九    日
附錄論罪科刑法條
刑法第三百三十五條第一項
意圖為自己或第三人不法之所有，而侵占自己持有他人之物者，處五年以下有期徒刑
、拘役或科或併科一千元以下罰金。
